【裁判字號】    94,訴,2926
【裁判日期】    950720
【裁判案由】    所得稅法
【裁判全文】
臺北高等行政法院判決
                                     94年度訴字第02926號
                              .
原      告  甲○○
訴訟代理人  乙○○  會計師
被      告  財政部臺北市國稅局
代  表  人  張盛和（局長）
訴訟代理人  丙○○
上列當事人間因所得稅法事件，原告不服財政部中華民國94年7
月12日台財訴字第09400249500號訴願決定，提起行政訴訟。本
院判決如下：
    主  文
原告之訴駁回。
訴訟費用由原告負擔。
    事  實
一、事實概要：
    原告係亞特必有限公司（下稱亞特必公司）之負責人，為所
    得稅法第89條規定之扣繳義務人，該公司於89年間給付國外
    Nulaser 公司服務費等報酬新台幣（下同）6,742,600 元，
    未依規定於給付時扣取稅款並申報扣繳憑單，經被告限期責
    令補繳應扣未扣稅款1,348,520 元，並補申報扣繳憑單。原
    告不服，申經復查，未獲變更，提起訴願，亦遭駁回，遂向
    本院提起本件行政訴訟。
二、兩造聲明：
  (一)原告聲明：
      1.訴願決定、復查決定及原處分均撤銷。
      2.訴訟費用由被告負擔。
  (二)被告聲明：
      1.駁回原告之訴。
      2.訴訟費用由原告負擔。
三、兩造爭點：
    被告以亞特必公司於89年間給付國外Nulaser 公司服務費等
    報酬6,742,600 元，而原告為亞特必公司之負責人即所得稅
    之扣繳義務人，卻未依規定於給付時扣取稅款並申報扣繳憑
    單，乃限期責令補繳應扣未扣稅款1,348,520 元並補申報扣
    繳憑單，是否有據？
四、兩造陳述：
  (一)原告主張：
      1.系爭勞務提供地在國外，為被告及財政部所不爭，此徵
        諸訴願決定書略以，Nulaser公司雖屬國外公司，其勞
        務提供地在國外等語即明。
      2.系爭給付應屬勞務報酬所得，蓋亞特必公司與Nulaser
        公司簽訂之勞務契約內容，復依以下之說明，亞特必公
        司所為給付屬「勞務報酬」，應優先適用所得稅法第8
        條第3款，且無同條第11款適用之餘地：
       (1)租稅課徵首應正確定性交易性質，之後始能正確引用
          法條加以適用，故系爭勞務契約之定性問題，為本件
          關鍵所在。課稅係基於納稅義務人之經濟交易事實，
          而交易事實於所得稅課徵上之法律關係屬性為何，當
          所得稅法無明文作特別規定時，當係基於相關民事法
          規之規定加以釐清。所得稅法第8 條第3 款所謂「提
          供勞務」之定義及範籌為何，所得稅法及其施行細則
          均無明文規定，從而判斷本件亞特必公司與Nulaser
          公司所訂「Service agreement 」是否屬「提供勞務
          」及亞特必公司所為給付有否所得稅法第8 條第3 款
          之適用，應依民法規定觀之，乃法理所當然。依我國
          民法之規定，「提供勞務」指現時勞務之提供，其法
          律關係乃以民法第482 條僱傭、第490 條承攬、第
          528 條委任及第565 條居間等勞務給付契約為範圍。
          觀諸本件亞特必公司與Nulaser 公司所簽訂之「
          Service agreement 」條文第二條，係亞特必公司要
          求Nulaser 公司在美國當地提供勞務，包括：1.在美
          國尋找及檢測材料，2.在美國儘可能防止他公司自同
          一來源進貨及削價競爭，3.在美國擔任亞特必公司之
          協調員代與供應商溝通協調，4.在美國提供必要之資
          訊、建議及技術指導等。Nulaser 公司所提供之「任
          一項服務」均屬民法上之「勞務服務」，Nulaser 公
          司取自亞特必公司之所得當然為「勞務報酬」，故有
          所得稅法第8 條第3款 之適用。何況所得稅法第8 條
          第3 款並未明文勞務服務限於單一項目，亦未規定同
          時提供多項勞務，即無該條文之適用，被告及財政部
          擅引93年5 月18日台財稅第0930451691號函以「服務
          項目多項」為「非單純提供勞務」，屬「綜合性業務
          服務」，據認所為給付非屬「勞務報酬」而屬「其他
          收益」，顯然增加所得稅法第8 條第3 款所無之限制
          ，違反租稅法定主義至明。又依被告「非單純勞務提
          供，屬綜合性業務服務，所為給付屬其他收益」之論
          見，則亞特必公司與Nulaser 公司每一勞務項目分別
          訂立一個勞務契約，分別給付，被告亦無不依所得稅
          法第8 條第3 款核定之理。足證被告之論見違法法理
          ，蓋將多項勞務服務訂於同一契約，並未改變其屬勞
          務報酬之屬性，被告不得單純因一合約提供多項勞務
          ，即以私見擅自改變所得屬性違法課稅。
       (2)所得稅法第8 條第3 款之適用範圍包括個人及營利事
          業，蓋就所得稅法之章節結構觀之，所得稅法第8 條
          第3款 係規定於所得稅法之「第一章總則第二節名詞
          定義」內，而總則之規定，無論個人綜合所得稅或營
          利事業所稅均有其適用，故無論境內或境外個人或營
          利事業，其取得「勞務報酬」是否屬「中華民國來源
          所得」，均以「勞務提供地」是否在「中華民國境內
          」為斷，而從該條文修法沿革，亦可得相同結論。因
          此，Nulaser 公司取得系爭「勞務報酬」有所得稅法
          第8 條第3 款之適用。
       (3)原告無所得稅法第88條第1 項第2 款扣繳義務之適用
          ，蓋行為時所得稅法第88條第1 項第2 款後段之適用
          ，係建立在該中華民國境內無固定營業場所及營業代
          理人之國外營利事業取有「中華民國來源所得」之前
          題上，扣繳義務於給付時始負就源扣繳義務，此觀諸
          下表所整理該條文歷次修正立法理由明白揭示「有中
          華民國來源所得者，其應納稅額就源扣繳爰增訂扣繳
          規定」之修法沿革即明。本件依亞特必公司與
          Nulaser 公司間之合約，Nulaser 公司係在美國當地
          提供勞務，勞務提供地在中華民國境外，此為被告所
          不否認，因Nulaser 公司取得系爭勞務報酬「非屬中
          華民國來源所得」，而所得稅法第88條第1 項第2 款
          之扣繳義務係以取得「中華民國來源所得」為前題要
          件，故本件原告無扣繳義務。
       (4)所得稅法第8 條第11款所稱「其他收益」，係指同法
          條前10款以外之其他收益，屬概括規定，並不包括該
          法條第1 款至第10款規定之「股利所得」、「盈餘所
          得」、「勞務報酬」、「利息所得」、「租金所得」
          、「權利金所得」、「財產交易增益」、「提供勞務
          之報酬」、「經營工商、農林、漁牧、礦冶等業盈餘
          」及「競技、競賽、機會中獎等之獎金」等項目所得
          之列舉規定。按法律之適用，對既已列舉規定之適用
          範疇，當無概括規定之援用，法理甚明。否則，將所
          得稅法第8 條第1 項前10款所列舉之所得視同亦屬第
          11 款 規定「其他收益」之範疇，則該法條前10款有
          關各類所得（包括勞務報酬）如何區分是否屬中華民
          國來源所得之明文，將名存實亡，形同虛設，當非立
          法本意。據上觀之，所得稅法第8 條第1 項前10款，
          各自獨立，並不相屬，且均排除同法第11款「其他收
          益」之適用，應無疑義。本件國外事業Nulaser 公司
          提供亞特必公司之勞務提供地既在國外，其所收取之
          「勞務報酬」，即非中華民國來源所得，自非應扣繳
          所得，被告擅予變更適用所得稅法第8 條第11款規定
          「其他收益」論處，對原告課以違反扣繳義務之處分
          ，自屬違法。
      3.「勞務提供地在境外」，並不因「勞務使用地在國內」
        ，其來源屬性即由「非中華民國來源所得」變成「中華
        民國來源所得」。蓋依所得稅法第8 條第3 款明文，我
        國所得稅法就「勞務報酬」所得之課徵，係採「屬地主
        義」為原則，亦即勞務報酬是否課徵所得稅，係以「勞
        務提供地」是否「在中華民國境內」為斷，其「勞務使
        用地」在國內或國外及勞務提供者為個人或營利事業，
        均非所問。訴願決定書略以，Nulaser 公司雖屬國外公
        司，其服務提供地在國外，惟合約服務對象亞特必公司
        係本國公司，其使用地在國內，所提供之服務與使用地
        已產生連結，Nulaser 公司所獲取報酬，益形應認屬中
        華民國來源所得為由，變更系爭勞務報酬之所得來源屬
        性，於法無據，違反稅捐法定主義及依法行政原則，違
        法至明。綜上，本件系爭給付因屬勞務報酬，而勞務提
        供地在境外，依所得稅法第8 條第3 款明文，非屬中華
        民國來源所得，即無所得稅法第88條第1 項第2 款後段
        之適用，原告無所得稅法第73條之扣繳義務甚明。
      4.被告及財政部依93年5 月18日台財稅第0930451691號函
        釋認Nulaser 公司所提供之「綜合性業務服務」核屬「
        在中華民國境內取得之其他收益」，有違法之處。蓋本
        件依系爭勞務契約內容觀之，Nulaser 公司在境外提供
        勞務之報酬屬所得稅法第8 條第3 款規定之「非中華民
        國來源之勞務報酬」，原告無扣繳義務至明。財政部93
        年5 月18日台財稅第0930451691號函釋認「提供綜合性
        業務服務屬其他收益」不合法理，已如前述，其復並未
        經立法程序，據此強課原告扣繳義務，違反租稅法定主
        義至明。且該函釋係針對國外主辦、承銷商及存託機構
        辦理海外存託憑證之承銷、發行業務所為釋示，姑且不
        論與本案之契約性質炯異，其屬不利之函釋，且該函釋
        發布於93年間，依稅捐稽徵法第1 條之1 應只適用於申
        請個案之國外主辦、承銷商及存託機構，本件毫無適用
        餘地云云。
      5.提出亞特必公司與Nulaser公司簽訂之勞務報酬合約、
        立法院公報第66卷第4期院會記錄第32頁～33頁、立法
        院公報第66卷第4期院會記錄第63頁～64頁、本件復查
        決定及訴願決定書等件影本為證。
  (二)被告主張：
      1.本件原告為亞特必公司之負責人，亦即所得稅法第89條
        所稱之扣繳義務人，該公司於89年間給付國外Nulaser
        公司因提供尋找材料服務、檢驗及技術服務之報酬
        6,742,600 元，未依同法第88條及92條之規定於給付時
        扣取稅款並申報扣繳憑單，案經被告查獲，遂責令原告
        限期補報並補繳應扣未扣之稅款1,348,520 元（計算式
        ：6,742,600 ×0.2=1,348,520）。
      2.所謂「中華民國來源所得」，係指取自中華民國之所得
        ，依所得稅法第2條第1項規定，凡有中華民國來源所得
        之個人，應就其中華民國來源之所得，依本法規定課徵
        綜合所得稅，是以所謂「在中華民國境外提供勞務之報
        酬」，應指勞務提供之行為地及使用地均在國外者而言
        ；至於勞務提供地在國外，而其使用地在國內者，因該
        勞務與在中華民國境內使用之因素發生連結關係，亦應
        認係屬「中華民國來源所得」；此揆諸同法第8條第6款
        專利權等特許權利，在中華民國境外提供智慧所取得之
        權利，因在中華民國境內供他人使用所取得之對價應課
        所得稅者，其理相同；同法第8條設有11款規定，列舉
        各種所得課徵範圍及認定標準，其中第11款「在中華民
        國境內取得之其他收益」，依其立法理由，係以取得地
        是否在我國境內為準，本件亞特必公司給付國外
        Nulaser 公司之所得既係委託該公司提供在當地尋找材
        料之服務、檢驗及技術之服務，即須使用到該公司之人
        員、場所及相關設備等，其性質尚非單純提供勞務，應
        屬所得稅法第8條第11款規定在中華民國境內取得之其
        他收益，為中華民國來源所得。另Nulaser公司雖屬國
        外公司，惟合約服務對象亞特必公司係本國公司，其使
        用地在國內，所提供之服務與使用地已產生連結，
        Nulaser公司所獲取報酬，益形應認屬「中華民國來源
        所得」，是Nulaser公司既為在中華民國境內無固定營
        業場所及營業代理人之營利事業，其有中華民國來源所
        得即應依所得稅法第3條第3項規定課徵所得稅，並按給
        付額扣取20%稅款。從而，被告限期責令原告補報並補
        繳應扣未扣之稅款1,348,520元，並無不合等語。
    理  由
一、按營利事業之總機構在中華民國境外，而有中華民國來源所
    得者，應就其中華民國境內之營利事業所得，依本法規定課
    徵營利事業所得稅；本法所稱中華民國來源所得者，係指左
    列各項所得…十一、在中華民國境內取得之其他收益；納稅
    義務人有左列各類所得者，應由扣繳義務人於給付時，依規
    定之扣繳率或扣繳辦法，扣取稅款，並依第92條規定繳納之
    ︰…二、機關、團體、事業或執行業務者所給付之薪資、利
    息、租金、佣金、權利金、競技、競賽或機會中獎之獎金或
    給與…、執行業務者之報酬，及給付在中華民國境內無固定
    營業場所及營業代理人之國外營利事業之所得；前條各類所
    得稅款，其扣繳義務人及納稅義務人如左︰…二、薪資、利
    息、租金、佣金、權利金、執行業務報酬、競技、競賽或機
    會中獎獎金或給與，及給付在中華民國境內無固定營業場所
    或營業代理人之國外營利事業之所得，其扣繳義務人為機關
    、團體之責應扣繳單位主管、事業負責人及執行業務者；納
    稅義務人為取得所得者；非中華民國境內居住之個人，或在
    中華民國境內無固定營業場所之營利事業，有第88條規定各
    類所得時，扣繳義務人應於代扣稅款之日起10日內，將所扣
    稅款向國庫繳清，並開具扣繳憑單，向該管稽徵機關申報核
    驗，行為時所得稅法第3 條第3 項、第8 條第11款、第88條
    第1 項第2 款、第89條第1 項第2 款、第92條第2 項各定有
    明文。次按納稅義務人如為非中華民國境內居住之個人，或
    在中華民國境內無固定營業場所之營利事業，按下列規定扣
    繳：…九、在中華民國境內無固定營業場所及營業代理人之
    營利事業，有前8 款所列各類所得以外之所得，按給付額扣
    取百分之二十，各類所得扣繳率標準第3 條第9 款亦定有明
    文。
二、本件原告係亞特必公司之負責人，為所得稅法第89條規定之
    扣繳義務人，該公司於89年間給付國外Nulaser 公司服務費
    等報酬6,742,600 元，未依規定於給付時扣取稅款並申報扣
    繳憑單，經被告限期責令補繳應扣未扣稅款1,348,520 元，
    並補申報扣繳憑單。原告不服，申經復查，未獲變更，提起
    訴願，亦遭駁回等情，為兩造所不爭，且有上開各該函文、
    原處分、復查決定書及訴願決定書等件影本附原處分及訴願
    機關卷可稽。
三、原告主張系爭給付國外Nulaser 公司服務費之報酬，係亞特
    必公司要求Nulaser 公司在美國當地提供各項商情服務事宜
    ，屬勞務報酬費，其勞務提供地在中華民國境外，按我國稅
    法就「勞務報酬」所得之課徵，係採「屬地主義」為原則，
    亦即勞務報酬是否課徵所得稅，係以「勞務提供地」是否在
    「中華民國境內」為斷，其「勞務使用地」在國內或國外及
    勞務提供者為個人或營利事業，均非所問，故系爭給付國外
    Nulaser 公司服務費之報酬，非屬中華民國來源所得，給付
    時應無所得稅法第88條之適用，被告引財政部93年5 月18日
    台財稅第0930451691號函釋，不合法理，且該函釋發布於93
    年間，依稅捐稽徵法第1 條之1 應只適用於申請個案之國外
    主辦、承銷商及存託機構，本件無適用餘地云云，惟其主張
    為被告所否認。被告則稱所得稅法第8 條設有11款規定，列
    舉各種所得課徵範圍及認定標準，其中第11 款 「在中華民
    國境內取得之其他收益」，依其立法理由，係以取得地是否
    在我國境內為準，本件亞特必公司給付國外Nulaser 公司之
    所得既係委託該公司提供在當地尋找材料之服務、檢驗及技
    術之服務，即須使用到該公司之人員、場所及相關設備等，
    其性質尚非單純提供勞務，應屬所得稅法第8 條第11款規定
    在中華民國境內取得之其他收益，為中華民國來源所得；又
    本件系爭勞務提供地在國外，而其使用地在國內者，因該勞
    務與在中華民國境內使用之因素發生連結關係，故應認係屬
    「中華民國來源所得」等語，資為爭議。
四、經查，依原處分卷附本件Nulaser 公司接受亞特必公司之委
    託，提供1.在美國尋找及檢測材料。2.在美國儘可能防止他
    公司自同一來源進貨及削價競爭。3.在美國擔任亞特必公司
    之協調員代與供應商溝通協調。4.提供必要資訊、建議及技
    術指導等服務，是以Nulaser 公司所提供之服務，已涵蓋提
    供在美國當地尋找材料之服務、檢驗及技術之服務，並須使
    用到該公司之人員、場所及相關設備等，故其性質尚非單純
    提供勞務，先予敘明。次查，原告主張系爭支付國外
    Nulaser 公司報酬，乃屬民法第482 條僱傭、第490 條承攬
    、第528 條委任及第565 條居間等勞務給付契約範疇，且勞
    務提供地在國外，非屬中華民國來源所得，其應無扣繳義務
    云云，惟按所謂中華民國來源所得者，在所得稅法第8 條，
    設有11款之規定，列舉了各種所得之課徵範圍及認定標準，
    其中第11 款 「在中華民國境內取得之其他收益」，依其立
    法理由，係以所得之取得地是否在我國境內為準。本件原告
    給付國外Nulaser 公司之系爭報酬，係為支付Nulaser 公司
    所提供之綜合性業務服務，已如前述，其情形有原處分卷附
    銀行匯款資料、合約書等件影本可稽，其性質核屬「在中華
    民國境內取得之其他收益」無誤。
五、又Nulaser 公司屬國外公司，縱認其服務提供地在國外，系
    爭所得為Nulaser 公司在中華民國境外提供勞務之報酬；惟
    按所謂「中華民國來源所得」，係指取自中華民國之所得；
    所得稅法第8 條第8 款雖設有「在中華民國境內提供勞務之
    報酬」之規定，惟同條第11款亦設有「在中華民國境內取得
    之其他收益」之規定，故在不符合同條第8 款之規定，而該
    當於同條第11款時，應適用該條款之規定；解釋上不宜就同
    條第8 款規定採取反對解釋之意見，認為非係在中華民國境
    內提供勞務之報酬，即非屬中華民國來源所得，而排除依同
    條第11款認定中華民國來源所得之可能；是以縱使非在中華
    民國境內提供勞務之報酬，若與中華民國有所關連，而在其
    境內取得之其他收益，應認為其屬在中華民國境內取得之其
    他收益，亦屬中華民國來源所得之一種類型。查本件系爭合
    約服務之對象亞特必公司係本國公司，其使用地亦在國內，
    由此Nulaser 公司提供之服務與使用地所產生之連結關係以
    觀，益足以證明Nulaser 公司所獲取之報酬，縱非在中華民
    國境內提供勞務之報酬，亦係在中華民國境內取得之其他收
    益，核屬「中華民國來源所得」。再者，Nulaser 公司在中
    華民國境內無固定營業埸所及營業代理人等情，為兩造所不
    爭，原告既為法定之扣繳義務人，依法即應繳納系爭服務費
    等報酬之營利事業所得稅。綜上以觀，原告主張其給付
    Nulaser 公司之系爭服務費等報酬非屬中華民國來源所得，
    原告無扣繳義務云云，並非可採。
六、從而，被告以亞特必公司於89年間給付國外Nulaser 公司服
    務費等報酬6,742,600 元，原告為亞特必公司之負責人即所
    得稅之扣繳義務人，卻未依規定於給付時扣取稅款並申報扣
    繳憑單，乃限期責令補繳應扣未扣稅款1,348,520 元，並補
    申報扣繳憑單，於法並無違誤。復查決定及訴願決定遞予維
    持，亦無不合。原告徒執前詞，訴請撤銷，為無理由，應予
    駁回。
據上論結，本件原告之訴為無理由，依行政訴訟法第98條第3 項
前段，判決如主文。
中    華    民    國    95    年     7    月   20     日
                       第五庭審判長法  官  張瓊文
                                   法  官  帥嘉寶
                                   法  官  蕭忠仁
上為正本係照原本作成。
如不服本判決，應於送達後20日內，向本院提出上訴狀並表明上
訴理由，如於本判決宣示後送達前提起上訴者，應於判決送達後
20日內補提上訴理由書（須按他造人數附繕本）。
中    華    民    國    95    年     7    月   20     日
                                   書記官  蕭純純


司法院資訊處製作；財團法人民間司法改革基金會備份。
